臺灣臺東地方法院刑事判決　　　　　　　 96年度易字第193號
公　訴　人　臺灣臺東地方法院檢察署檢察官
被　　　告　丙○○
上列被告因竊盜案件，經檢察官提起公訴（96年度偵緝字第91號
），被告於準備程序中就被訴事實為有罪之陳述，本院告知被告
簡式審判程序之旨，並聽取當事人之意見後，裁定進行簡式審判
程序，判決如下：
    主  文
丙○○連續攜帶兇器竊盜，處有期徒刑捌月，減為有期徒刑肆月
，如易科罰金，以銀元參佰元即新臺幣玖佰元折算壹日，扣案之
鐵撬壹支沒收。
    事  實
一、丙○○基於意圖為自己不法所有之概括犯意，連續為下列犯
    行：
  (一)於民國九十四年八月七日某時許，駕駛車牌號碼一四○八－
    ＪＮ號自小貨車，前往臺東縣卑南鄉太平橋南端約一百公尺
    路邊，竊取丁○○所有放置於該處之Ｃ型鋼三十三支及Ｉ字
    鐵四支得逞後，運回其任職之「偉聖資源回收場」（設於臺
    東縣臺東市○○路○段四十五巷二十八號），交付與不知情
    之該回收場負責人田志玉，以支付丙○○所積欠之車輛貸款
    。嗣於九十四年八月九日上午八時三十分許，為丁○○循線
    在上開回收場尋獲其失竊之上開物品，報警處理後查獲上情
    。
　(二)又於九十四年十一月二十七日下午四時許，駕駛上開自小貨
　  車，並持其所有客觀上足以威脅人身安全，可供兇器使用之
    鐵撬一支，前往乙○○所經營位於臺東縣臺東市○○路○段
    五七一巷四○○弄五十號之養豬場內，竊取乙○○所有放置
    於該處之止水閥開關及白鐵水塔蓋各一個得逞後，先搬運至
    該自小貨車上存放，嗣於同日下午五時五十分許，欲再行竊
    取其他物品時，為乙○○當場發現，報警處理後查獲上情，
    並扣得上開鐵撬。
三、案經臺東縣警察局臺東分局報請臺灣臺東地方法院檢察署檢
    察官偵查起訴。
    理  由
一、按除被告所犯為死刑、無期徒刑、最輕本刑為三年以上有期
    徒刑之罪或高等法院管轄第一審案件者外，於第一次審判期
    日前之準備程序進行中，被告先就被訴事實為有罪之陳述時
    ，審判長得告知被告簡式審判程序之旨，並聽取當事人、代
    理人、辯護人及輔佐人之意見後，裁定進行簡式審判程序；
    又除簡式審判程序、簡易程序及第三百七十六條第一款、第
    二款所列之罪之案件外，第一審應行合議審判，刑事訴訟法
    第二百七十三條之一第一項、第二百八十四條之一分別定有
    明文。經核本件被告丙○○所犯係死刑、無期徒刑、最輕本
    刑為三年以上有期徒刑以外之罪，並屬刑事訴訟法第三百七
    十六條第二款所定之罪，其於準備程序中就被訴事實為有罪
    之陳述，經法官告知簡式審判程序之旨，並聽取公訴人及被
    告之意見後，本院爰依首揭規定，裁定進行簡式審判程序，
    合先敘明。
二、認定犯罪事實所憑之證據及理由：
　(一)前揭事實一、(一)部分：
　1.被告於本院訊問中自白前揭全部事實（見本院卷第七頁準備
  　程序筆錄）。
  2.證人即被害人丁○○於警詢時之陳述。
  3.證人即偉聖資源回收場負責人田志玉於警詢中之陳述。
  4.卷附丁○○立具之贓物認領保管單、估價單影本各一紙、刑
    案現場測繪圖三紙、照片八幀。
  (二)前揭事實一、(二)部分：
  1.被告於偵訊及本院訊問中均自白前揭事實（見九十四年度核
    退字第一四四五號偵卷第六、七頁訊問筆錄、本院卷第七頁
    準備程序筆錄）。
  2.證人即被害人乙○○於警詢時之陳述。
  3.卷附乙○○立具之贓物認領保管單及刑案現場測繪圖各一紙
　　、照片十三幀。
  4.扣案之鐵撬一支。
  (三)綜上，足見被告自白均與事實相符，事證明確，其犯行堪予
    認定。
三、論罪科刑之理由：
　(一)按行為後法律有變更者，適用行為時之法律。但行為後之法
    律有利於行為人者，適用最有利於行為人之法律，刑法第二
    條第一項定有明文。本件被告行為後，刑法總則編於九十四
    年二月二日修正公布後，於九十五年七月一日正式施行，而
    刑法第二條第一項固修正為「行為後法律有變更者，適用行
    為時之法律，但行為後之法律有利於行為人者，適用最有利
    於行為人之法律」，此乃為與刑法第一條罪刑法定主義相互
    契合，而貫徹法律禁止溯及既往原則，係規範行為後法律變
    更所生新舊法律比較適用之準據法，故刑法第二條第一項雖
    經修正，但因屬適用法律之準據法，本身即無所謂比較新舊
    法之問題，應逕適用裁判時之修正施行後刑法第二條之規定
    以決定適用之刑罰法律；又關於新舊法律變更之比較適用，
    原則上應就罪刑有關之共犯、未遂犯、想像競合犯、牽連犯
    、連續犯、結合犯，以及累犯加重、自首減輕暨其他法定加
    減原因（如身分加減）等一切情形，綜其全部罪刑之結果而
    為比較（最高法院九十五年第八次刑事庭會議關於中華民國
    刑法九十四年修正施行後之法律比較適用決議第一點第(四)小
    點參照）再按行為後刑法條文經修正，惟無有利、不利情形
    者，非屬法律之變更，應依一般法律適用原則，適用裁判時
    法（最高法院九十五年第二十一次刑事庭會議決議）。查此
    次修法與本案罪刑相關者：
  1.查本件被告所犯刑法第三百二十條之罪之主刑為五年以下有
    期徒刑、拘役或五百元以下罰金，被告犯罪時之刑法就罰金
    刑之規定，依修正前刑法第三十三條第五款規定，罰金刑應
    處銀元一元以上，並應依罰金罰鍰提高標準條例第一條規定
    ，就其原定數額得提高為二倍至十倍，但法律已依一定比率
    規定罰金或罰鍰之數額或倍數者，依其規定。惟前揭修正施
    行之刑法第三十三條第五款則規定：「罰金：新臺幣一千元
    以上，以百元計算之」，而九十五年六月十四日修正公布之
    刑法施行法第一條之一第二項規定：「九十四年一月七日刑
    法修正時，刑法分則編未修正之條文定有罰金者，自九十四
    年一月七日刑法修正施行後，就其所定數額提高為三十倍，
    但七十二年六月二十六日至九十四年一月七日新增或修正之
    條文，就其所定數額提高為三倍」，比較修正前後之罰金刑
    輕重，該罰金刑之最低刑度於修法後已有加重，故以修正公
    布施行前之刑法規定較有利於被告。
  2.連續犯部分：修正後刑法已刪除第五十六條關於連續犯之規
    定，亦即本案被告前述二次行竊犯行，如依修正後規定，應
    分論併罰再定其執行刑，此較諸修正前僅論以一罪並加重其
    刑，並未更有利於被告。
  3.綜上，比較新舊法結果，以修正前刑法較有利於被告，應依
    刑法第二條第一項前段，適用被告行為時之修正前刑法及相
    關規定，合予敘明。
  (二)按刑法第三百二十一條第一項第三款之攜帶兇器竊盜罪，係
    以行為人攜帶兇器竊盜為其加重條件，此所謂兇器，其種類
    並無限制，凡客觀上足對人之生命、身體、安全構成威脅，
    具有危險性之兇器均屬之，且祇須行竊時攜帶此種具有危險
    性之兇器為已足，並不以攜帶之初有行兇之意圖為必要，最
    高法院七十九年台上字第五二五三號判例可資參照。查被告
    為前揭事實一、(二)之犯行時，攜帶有鐵撬一支預備供竊盜使
    用之事實，經被告供承無訛（見本院卷第二十一頁簡式審判
    筆錄），並有扣案鐵撬可佐，而該鐵撬為金屬製品，材質堅
    硬，客觀上自足以威脅人身安全，確屬兇器無疑，核被告所
    為，係犯刑法第三百二十條第一項普通竊盜罪、第三百二十
    一條第一項第三款攜帶兇器竊盜罪。
  (三)被告所犯二次竊盜犯行，時間緊接，所犯均係基本構成要件
    相同之罪名，顯各基於概括犯意所為，屬連續犯，應依修正
    前刑法第五十六條以攜帶兇器竊盜一罪論。
  (四)公訴意旨原認被告前揭二次犯行犯意各別，應分論併罰，惟
    查被告於本院審判中陳稱：這二次竊盜都是因為要還車貸才
    會犯案，伊從九十四年五、六月開始還不出車貸，伊就想用
    偷竊的方式來補貼等語（見本院卷第二十一、二十二頁簡式
    審判筆錄），參以此二次犯行之犯罪時間間隔僅三月，足認
    被告確係基於概括犯意所為，自應論以連續犯，附此敘明。
  (五)爰審酌被告因圖私利，即竊取他人財物，對被害人財產法益
    及社會秩序顯生危害，惟念其犯後尚知坦認犯行之態度，所
    竊得財物之價值等一切情狀，量處如主文所示之刑。
  (六)又按中華民國九十六年罪犯減刑條例業於九十六年七月十六
    日施行，該條例第二條第一項規定：「犯罪在中華民國九十
    六年四月二十四日以前者，除本條例另有規定外，依下列規
    定減刑：一、死刑減為無期徒刑。二、無期徒刑減為有期徒
    刑二十年。三、有期徒刑、拘役或罰金，減其刑期或金額二
    分之一」，查被告上開犯罪日期均在九十六年四月二十四日
    以前，本院宣告被告之刑亦未逾同條例第三條所定之一年六
    月之刑度，合於減刑條件，爰依上開規定，將其有期徒刑八
    月減其刑期二分之一為有期徒刑四月，又該條例第九條規定
    ：「犯最重本刑五年以下有期徒刑以下之刑之罪，其依本條
    例規定減為六月以下有期徒刑、拘役者，應於為減刑裁判時
    ，併諭知易科罰金之折算標準」，查被告所犯加重竊盜罪為
    最重本刑五年以下有期徒刑以下之刑之罪，其刑度既已依上
    開條例減為六月以下有期徒刑，自應併諭知易科罰金之折算
    標準，而被告於犯罪時之刑法第四十一條第一項前段規定：
    「犯最重本刑為五年以下有期徒刑以下之刑之罪，而受六個
    月以下有期徒刑或拘役之宣告，因身體、教育、職業、家庭
    之關係或其他正當事由，執行顯有困難者，得以一元以上三
    元以下折算一日，易科罰金」；又被告行為時之易科罰金折
    算標準，修正前罰金罰鍰提高標準條例第二條前段（現已刪
    除）規定，就其原定數額提高為一百倍折算一日，則
    本件被告行為時之易科罰金折算標準，應以銀元三百元折算
    一日，經折算為新臺幣後，應以新臺幣九百元折算為一日。
    惟九十四年二月二日修正公布，九十五年七月一日施行之刑
    法第四十一條第一項前段則規定：「犯最重本刑為五年以下
    有期徒刑以下之刑之罪，而受六個月以下有期徒刑或拘役之
    宣告者，得以新臺幣一千元、二千元或三千元折算一日，易
    科罰金」，比較修正前後之易科罰金折算標準，以九十四年
    二月二日修正公布前之規定，較有利於被告，爰併依修正後
    相關規定諭知易科罰金之折算標準。
　(六)扣案之鐵撬一支，為被告所有預備供本件犯罪所用之物，據
　  其供明在卷（見本院卷第二十一頁簡式審判筆錄），應予沒
    收，而刑法第三十八條第一項、第二項雖亦於前揭修法中將
    「左列」改為「下列」、「犯人」改為「犯罪行為人」，然
    參照前揭最高法院決議，沒收部分係屬從刑，應附屬於主刑
    ，而與主刑適用同一準據法，而前揭比較新舊法結果，既適
    用刑法修正前相關規定，爰併依修正前刑法第三十八條第一
    項第二款宣告沒收。
四、應適用之法律：
　(一)刑事訴訟法第二百九十九條第一項前段、第二百七十三條之
    一第一項、第二百八十四條之一。
　(二)刑法二條第一項前段、（修正前）第五十六條、第三百二十
    一條第一項第三款、（修正前）第四十一條第一項前段、（
    修正前）第三十八條第一項第二款。
　(三)中華民國九十六年罪犯減刑條例第二條第一項第三款、第九
    條。
  (四)罰金罰鍰提高標準條例第一條、（修正前）第二條。
　(五)現行法規所定貨幣單位折算新臺幣條例第二條。
本案經檢察官甲○○到庭執行職務。
中　　華　　民　　國　　96　　年　　7　　月　　17 　　日
                  刑事第四庭    法  官  黃珮茹
以上正本證明與原本無異。
如不服本判決應於收受本判決後10日內向本院提出上訴書狀；上
訴書狀應敘述具體理由。未敘述上訴理由者，應於上訴期間屆滿
後20日內向本院補提理由書狀（均須按他造當事人之人數附繕本
）。「切勿逕送上級法院」。
告訴人或被害人對於本判決如有不服，請書具不服之理由狀，請
求檢察官上訴者，其上訴期間之計算係以檢察官收受判決正本之
日期為準。
                                書記官  蕭家玲
中　　華　　民　　國　　96　　年　　7 　　月　　18　　日
附錄論罪法條：
中華民國刑法第321條
（加重竊盜罪）
犯竊盜罪而有左列情形之一者，處 6 月以上、 5 年以下有期徒
刑：
一  於夜間侵入住宅或有人居住之建築物、船艦或隱匿其內而犯
    之者。
二  毀越門扇、牆垣或其他安全設備而犯之者。
三  攜帶兇器而犯之者。
四  結夥三人以上而犯之者。
五  乘火災、水災或其他災害之際而犯之者。
六  在車站或埠頭而犯之者。
前項之未遂犯罰之。
